臺灣高等法院民事判決　　　　　　　　　 95年度上字第859號
上　訴　人　中信房屋仲介股份有限公司
法定代理人　丙○○○
訴訟代理人　丁○○
　　　　　　毛國樑律師
被　上訴人　甲○○
訴訟代理人　蔡文彬律師
複　代理人　林明賢律師
上列當事人間請求返還借款事件，上訴人對於中華民國95年8月
21日臺灣臺北地方法院94年度訴字第5107號第一審判決提起上訴
，被上訴人在本院並為訴之追加，本院於96年5月22日言詞辯論
終結，判決如下：
    主      文
原判決廢棄。
被上訴人在第一審之訴駁回。
上訴人應給付被上訴人新台幣貳佰萬元，及自民國九十五年二月
二十四日起至清償日止，按年息百分之五計算之利息。
第一審訴訟費用新台幣貳萬零捌佰元由被上訴人負擔，第二審訴
訟費用新台幣萬壹仟柒佰拾元由上訴人負擔。
    事實及理由
一、按在第二審為訴之變更或追加，非經他造同意，不得為之。
    但民事訴訟法第255條第1項第2款至第6款情形，不在此限。
    又請求之基礎事實同一者，縱於訴狀送達後，原告仍得將原
    訴變更或追加他訴，無須得被告同意。此觀民事訴訟法第
    446條第1項、第255條第1項第2款規定自明。原告於第二審
    為訴之追加，苟其請求之基礎事實同一者，即非法所不許。
    所謂請求之基礎事實同一，係指變更或追加之訴與原訴之主
    要爭點有其共同性，各請求利益之主張在社會生活上可認為
    同一或關連，而就原請求之訴訟及證據資料，於審理繼續進
    行在相當程度範圍內具有同一性或一體性，得期待於後請求
    之審理予以利用，俾先後兩請求在同一程序得加以解決，避
    免重複審理，進而為統一解決紛爭者，即屬之。本件被上訴
    人起訴主張依消費借貸之法律關係，請求上訴人給付新台幣
    （下同）2,000,000元及其法定遲延利息，嗣於本院追加無
    因管理及不當得利之法律關係為預備之訴，追加之訴與原訴
    為訴訟標的之法律關係雖有歧異，惟主要爭點仍有其共同性
    ，各請求利益之主張在社會生活上可認為關連，被上訴人請
    求上訴人給付金額之利益亦屬同一，且其追加之訴仍援用原
    訴之訴訟資料及證據，一併請求本院審理，依訴訟經濟原則
    ，自宜利用同一訴訟程序審理，藉以一次解決本件紛爭，故
    被上訴人請求之基礎事實應屬同一，揆之首揭說明，自毋庸
    得上訴人之同意，而應准許被上訴人追加預備之訴，合先敘
    明。
二、被上訴人主張：上訴人於民國91年6月4日與訴外人和信休閒
    家國際管理顧問股份有限公司（下稱和信休閒家公司）及南
    中國海公司簽定「沙巴渡假村經營管理契約及行銷代理契約
    轉讓協議書」（下稱系爭協議書），約定由上訴人承接和信
    休閒家公司及南中國海公司之全部權利義務，接手經營沙巴
    渡假村，並於系爭協議書第8條約定上訴人應匯入1,900,000
    元至沙巴渡假村，作為上訴人接手經營沙巴渡假村之營運週
    轉金，被上訴人並依時任上訴人之董事長王振芳之指示，為
    上訴人分別於91年5月10日及同年11月4日匯款500,000元、
    1,500,000元至沙巴渡假村之帳戶內，用以代上訴人清償系
    爭協議書第7條、第8條約定應支付予和信休閒家公司之權利
    移轉金及已在上訴人管理中之沙巴渡假村之人事薪資、水電
    費及稅金。嗣雖因中信集團老闆辜仲諒不同意承接和信休閒
    家公司經營沙巴渡假村，致被上訴人借貸予上訴人之款項無
    法獲得返還，惟上訴人係一獨立法人，其董事長本有對外代
    表該公司為法律行為之權限，故無論其集團老闆是否同意，
    上訴人所簽定之協議書及其與被上訴人間之借貸關係，均應
    有效成立，且被上訴人既已依約將借款匯入上訴人指定之帳
    戶，上訴人自應負清償前開借款之責任，爰依消費借貸之法
    律關係，請求上訴人給付2,000,000元，及自95年2月24日起
    至清償日止，按年息百分之五計算之利息。如法院認消費借
    貸關係不成立，則和信休閒家公司之總經理過錦湘之傳真文
    係因當時沙巴渡假村由和信休閒家公司移轉至上訴人之計畫
    正進行中，被上訴人基於代表上訴人之身分，為將上訴人受
    讓所需之權利金匯至渡假村之帳戶，向過錦湘詢問匯款帳戶
    之帳號，過錦湘遂請沙巴渡假村傳真，經沙巴渡假村之會計
    海倫傳真予過錦湘，過錦湘再傳真予被上訴人，被上訴人收
    到傳真後，即加註四點內容，第一點為「以『永嘉』名義匯
    出」，「永嘉」即訴外人林永嘉，當時為被上訴人之下屬；
    第二點中「送GM簽核」，所謂GM是總經理之英文縮寫，係指
    當時上訴人之董事長兼總經理王振芳；第三點「向KGL取借
    款文件」，KGL是和信休閒家公司之英文縮寫，而被上訴人
    係代表上訴人匯款，故應由上訴人向和信休閒家公司取借款
    文件，因當時上訴人計畫承接渡假村之經營，但實際上尚未
    承接，上訴人既已先匯款，為證明和信休閒家公司已受領權
    利移轉金，權宜作法是由和信休閒家公司開立借款文件予上
    訴人；第四點所謂「沙巴現場」指上訴人，因如計畫順利進
    行，沙巴渡假村將由上訴人經營，被上訴人於匯款前已請示
    王振芳，王振芳表示日後由上訴人在沙巴之現場償還，被上
    訴人乃註明「日後沙巴現場需償還本款項（計息）」。又被
    上訴人於91年5月10日匯款500,000元係代上訴人支付權利移
    轉金，於同年11月4日復匯款1,500,000元則係代上訴人支付
    渡假村現場之各項費用，且均經當時擔任上訴人董事長之王
    振芳同意，足見被上訴人乃依上訴人之意思，以有利之方式
    ，為上訴人管理事務而支出必要費用，應構成無因管理，至
    系爭協議書經上訴人之董事會通過與否，僅為上訴人之內部
    問題，不影響系爭協議書已生效之對外關係。另上訴人無法
    律上之原因，受有被上訴人匯款支付權利移轉金及渡假村現
    場費用之利益，致被上訴人受有損害，應屬不當得利等情爰
    於第二審追加依無因管理及不當得利之法律關係請求上訴人
    給付2,000,000元及自95年2月24日起至清償日止按年息百分
    之五計算之利息而為預備聲明。並就先位之訴部分聲明：上
    訴駁回。
三、上訴人則以：其否認與被上訴人間有消費借貸關係存在，且
    否認被上訴人係應上訴人之董事長王振芳所請，而先行代上
    訴人清償和信休閒家公司500,000元並貸予上訴人1,500,000
    元。縱認被上訴人有匯款之行為，然被上訴人當時為訴外人
    和信地用事業股份有限公司（下稱和信地用公司）員工，而
    王振芳則時任上訴人、和信休閒家公司及和信地用公司等之
    負責人，其並未特別表示係以何種身分同意被上訴人匯款至
    沙巴渡假村，自難推認其係基於職務上之指令而同意被上訴
    人匯款。被上訴人所提和信休閒家公司之總經理過錦湘於91
    年5月8日之傳真文上，除載有被上訴人之姓名外，並載明受
    款人「MIMPIAN JADI RESORT BERHAD」、附記「一以明嘉名
    義匯出。二擬妥撥用此款項之文件，送GM簽核。三向KGL取
    借款文件。四日後沙巴現場需償還本款項（計息）」等字句
    ，而被上訴人身為和信地用公司之員工，系爭傳真文所載「
    送GM簽核」應係指送和信地用公司總經理簽核，依其內部程
    序核准，至KGL係和信休閒家公司名稱之縮寫，被上訴人既
    隨即於91年5月10日匯款，可見被上訴人於匯款時，主觀上
    認知系爭款項係由和信休閒家公司貸予MIMPIAN JADI
    RESORT BERHAD。被上訴人匯款之目的，係在促成和信休閒
    家公司取回500,000元及渡假村需要1,500,000元支應為用，
    是被上訴人雖徵得董事長王振芳之同意，亦難認其目的係在
    履行其與上訴人間之金錢借貸契約，況上訴人始終未依系爭
    協議書之約定給付款項，被上訴人匯款亦未表明係代上訴人
    清償債務之意思，可見被上訴人匯款與上訴人無關。至於系
    爭協議書第8條所載上訴人已於91年5月10日匯入500,000元
    ，實係上訴人之簽約代表陳俊麟被告知「已付了500,000元
    」，誤以為係上訴人所支付，故要求載明於系爭協議書。又
    被上訴人匯出系爭款項，係因被上訴人任沙巴渡假村總經理
    ，為解決沙巴渡假村之急需，而為沙巴渡假村墊款，依系爭
    傳真文之加註事項所載，可知被上訴人係代和信休閒家公司
    支付渡假村現場MIMPIAN JADI RESORT BERHAD所需，且被上
    訴人於91年5月10日匯款時，上訴人與和信休閒家公司尚未
    簽訂系爭協議書，被上訴人如何能稱係為上訴人管理事務而
    支付款項，系爭協議書第8條僅能證明沙巴渡假村確實已收
    到500,000元，被上訴人並非契約當事人，該條款之記載與
    被上訴人無涉，而上訴人之董事會既不同意系爭協議書之簽
    訂，系爭協議書即不生效力，上訴人毋庸再依系爭協議書第
    8條之約定匯付1,400,000元，顯見被上訴人於91年11月4日
    匯款1,500,000元並非為被上訴人管理事務。另上訴人並未
    收受系爭款項，即未受有任何利益，自不成立不當得利等語
    置辯。並聲明：(一)原判決廢棄。(二)被上訴人之訴駁回。
四、查上訴人之代表人陳俊麟於91年6月4日與訴外人和信休閒家
    公司之代表人過錦湘及南中國海公司簽訂系爭協議書，約定
    由上訴人接手經營沙巴渡假村，於系爭協議書第8條並載明
    上訴人已於91年5月10日匯入沙巴渡假村500,000元，且需於
    91年6月5日匯入沙巴渡假村1,400,000元，共計1,900,000元
    作為現場營運週轉金，被上訴人當時為和信地用公司之員工
    ，經取得時任上訴人暨和信休閒家公司與和信地用公司之董
    事長王振芳之同意後，於91年5月10日、同年11月4日分別匯
    款500,000元、1,500,000元至沙巴渡假村之帳戶等情，有和
    信休閒公司過錦湘之傳真文、中國信託商業銀行匯出匯款申
    請書、林明堅之傳真文、沙巴渡假村經營管理契約及行銷代
    理契約轉讓協議書等影本附卷可稽（見原審卷第6至9頁、第
    22至26頁），復為兩造所不爭執，堪信為真實。
五、被上訴人主張其依當時擔任上訴人董事長之王振芳所指示，
    為上訴人分別於91年5月10日及同年11月4日匯款500,000元
    、1,500,000元至沙巴渡假村之帳戶內，用以代上訴人清償
    系爭協議書第7條、第8條約定應支付予和信休閒家公司之權
    利移轉金及沙巴渡假村之人事薪資、水電費及稅金，爰請求
    上訴人給付2,000,000元，及自95年2月24日起至清償日止，
    按年息百分之五計算之利息等語，惟為上訴人所否認，並以
    前詞置辯。經查：
  (一)先位之訴部分：
    1.按當事人主張有利於己之事實者，就其事實有舉證之責任
      ，民事訴訟法第277條前段定有明文。借貸係契約行為，
      原告主張借貸關係存在，應就借貸契約確已成立之事實，
      負舉證責任。被上訴人既主張與上訴人間有消費借貸關係
      存在，自須就其發生所應具備之要件即金錢之交付即借貸
      意思表示互相一致負舉證之責任。被上訴人固提出和信休
      閒公司過錦湘之傳真文、中國信託商業銀行匯出匯款申請
      書、林明堅之傳真文等影本為證（見原審卷第6至9頁），
      並聲請傳喚證人過錦湘、陳俊麟、王振芳、乙○○，惟查
      ：
      (1)被上訴人主張和信休閒家公司之總經理過錦湘之傳真文
        係因當時沙巴渡假村由和信休閒家公司移轉至上訴人之
        計畫正進行中，被上訴人基於代表上訴人之身分，為將
        上訴人受讓所需之權利金匯至渡假村之帳戶，向過錦湘
        詢問匯款帳戶之帳號，過錦湘遂請沙巴渡假村傳真，經
        沙巴渡假村之會計海倫傳真予過錦湘，過錦湘再傳真予
        被上訴人，被上訴人收到傳真後，即加註四點內容，第
        一點為「以『永嘉』名義匯出」，「永嘉」即訴外人林
        永嘉，當時為被上訴人之下屬；第二點中「送GM簽核」
        ，所謂GM是總經理之英文縮寫，係指當時上訴人之董事
        長兼總經理王振芳；第三點「向KGL取借款文件」，KGL
        是和信休閒家公司之英文縮寫，而被上訴人係代表上訴
        人匯款，故應由上訴人向和信休閒家公司取借款文件，
        因當時上訴人計畫承接渡假村之經營，但實際上尚未承
        接，上訴人既已先匯款，為證明和信休閒家公司已受領
        權利移轉金，權宜作法是由和信休閒家公司開立借款文
        件予上訴人；第四點所謂「沙巴現場」指上訴人，因如
        計畫順利進行，沙巴渡假村將由上訴人經營，被上訴人
        於匯款前已請示王振芳，王振芳表示日後由上訴人在沙
        巴之現場償還，被上訴人乃註明「日後沙巴現場需償還
        本款項（計息）」等情。上訴人則以被上訴人身為和信
        地用公司之員工，系爭傳真文所載「送GM簽核」應係指
        送和信地用公司總經理簽核，依其內部程序核准，至
        KGL係和信休閒家公司名稱之縮寫，被上訴人既隨即於
        91年5月10日匯款，可見被上訴人於匯款時，主觀上認
        知系爭款項係由和信休閒家公司貸予MIMPIAN JADI
        RESORT BERHAD云云。查：
        據證人即當時擔任和信休閒家公司總經理之過錦湘於
          原審到庭證稱：「‧‧‧那個傳真我傳真過去我有寫
          我的名字，打字部分是我寫的，下面的1234點文字不
          是我寫的。當時在談渡假村由和信休閒移轉中信房屋
          ，因為移轉有移轉的權利金，那個權利金要匯到渡假
          村的戶頭，所以李副總（即被上訴人）問渡假村戶頭
          ，所以我就傳真給他帳號。這不是我請求匯款，而是
          他問帳號我才傳真給他」等語（見原審卷第72頁），
          足徵系爭傳真文係過錦湘為告知被上訴人MIMPIAN
          JADI RESORT BERHAD帳戶之帳號所為，至系爭傳真文
          後所繕寫之四點內容，乃為被上訴人收到傳真後所自
          行加註，與過錦湘無涉，過錦湘雖復證稱：「他（即
          被上訴人）有匯款500,000元到沙巴渡假村的帳號，
          那筆錢是權利移轉金」、「（原告訴訟代理人：這筆
          500,000元的權利移轉金應由何人給付？）受讓公司
          即中信房屋，由其給付」、「中信房屋的簽約人陳俊
          麟副總，他們說他們已經給付500,000元，所以要（
          在系爭協議書第8條）加註清楚」等語（見原審卷第
          72、73頁），惟僅係關於和信休閒家公司與上訴人所
          以為系爭協議書第8條內容之約定之原因，自難執此
          逕認上訴人與被上訴人間有消費借貸意思表示互相一
          致之情事。
        證人即當時兼任和信休閒家公司、上訴人、和信地用
          公司董事長之王振芳則證稱：「甲○○應該是匯款給
          沙巴渡假村。‧‧‧甲○○有跟我報告說，和信休閒
          家希望取回500,000元，沙巴渡假村的現場需要
          1,500,000元的日常經營費用，為了要促成這個事實
          ，所以甲○○個人先行墊款匯出500,000元、
          1,500,000元分次匯款，他要匯錢都有先跟我報告好
          不好，後來中信房屋寫簽呈未獲得核准，所以這個錢
          就沒有人負責」、「這個案子會造成這樣，是因為時
          間差，因為一個在進行中的案子，一邊要維持日常營
          運要先墊款，一邊要取得董事會同意授權，這個案子
          七月份提出董事會時，當場沒有協議通過，結論是由
          財務單位去復查，看本案是否值不值得繼續下去，是
          否值得繼續投資，這邊一直沒有結論，這邊一直在進
          行」、「這個案子是這樣的，如果繼續經營，因為當
          時已經取得經營權，如果經營有起色，這個錢自然可
          以取回，這個錢是由甲○○墊款給沙巴渡假村，那他
          就可以從沙巴渡假村營收取回墊款」、「（法官問：
          經營有起色的話是由誰來認這個案子？）那沙巴渡假
          村就要認這個案子，因為這個錢是匯款到沙巴渡假村
          」、「因為這個問題於我們內部討論是和信休閒家這
          幾個主管去討論，和信休閒家留下的總經理及副總經
          理，還在我管轄的只有甲○○，所以因為是要解決和
          信休閒家的事情，當然是派當時和信休閒家接觸這個
          案子的人來處理，才會比較清楚。他接手後表示要先
          墊款，他表示如果不墊款整個沙巴渡假村馬上不能經
          營，我們董事會不知道多久才會同意，他問我要不要
          先墊款，我說可以，當時只是為了要解決問題。因為
          他解決這個問題，所以沙巴渡假村才由甲○○以兼任
          沙巴渡假村總經理自為經營」、「如果以我個人的判
          斷那是因為他要兼任沙巴渡假村總經理的關係，所以
          他才有意願墊款」、「我想我們沒有討論（墊款如何
          取回），甲○○只是說很急，現場要錢，要墊款，並
          沒有考慮錢怎麼回來，可是我有想到說，如果董事會
          同意，這筆錢可以還他，只是沒有想到董事會沒有同
          意，甲○○經營也沒有起色，所以當時我只有同意他
          墊款，其餘是我自己想的，當時沒有跟他講」等語（
          見原審卷第87頁背面、第88頁、第157頁、第160頁、
          第161頁、第162頁），足徵王振芳僅同意被上訴人匯
          款予沙巴渡假村，並無代表上訴人與被上訴人成立消
          費借貸契約之意思表示。
      (2)又據中國信託商業銀行匯出匯款申請書所載，被上訴人
        固於91年5月10日及同年11月4日分別匯款500,000元、
        1,500,000元至MIMPIAN JADI RESORT BERHAD之帳戶內
        ，復經林明堅於94年1月21日以傳真文表示其任職和信
        休閒渡假村副總經理（90年3月1日至91年5月31日止）
        及中信渡假村副總經理（91年6月1日至92年5月31日止
        ）期間收到被上訴人所匯出之系爭款項，係用以支付現
        場各項費用，如薪資、水電、稅金等語，惟證人即於91
        年6月4日代表上訴人簽訂系爭協議書之副總經理陳俊麟
        證稱：「甲○○匯款時我不清楚，但是簽約時，我才知
        道他匯了500,000元。另外1,500,000元，他匯款前我不
        知道，也是匯款完我才知道。當時沙巴渡假村的整個場
        地是由甲○○負責」等語（見原審卷第88頁背面），是
        上開匯出匯款申請書及林明堅之傳真文僅能證明被上訴
        人將系爭款項匯予MIMPIAN JADI RESORT BERHAD用以支
        付現場各項費用，尚難認其係本於與上訴人間之消費借
        貸關係而為金錢交付之行為。
      (3)被上訴人於本院復聲請傳喚證人乙○○證稱：「當時王
        振芳是我的董事長，我有受董事長委託兼現場財務，林
        明堅是現場副總，林副總有提供報表資料給我，告訴我
        中信王振芳董事長交代甲○○匯款，匯給渡假村現場，
        那時甲○○是在地用公司，匯款的錢有兩筆，一筆是中
        信房屋承接和信休閒家的權利金500,000元，是甲○○
        直接匯到現場，另一筆是因為有資金缺口，也是由甲○
        ○匯到休閒中心，是列在中信渡假村現場的報表上，傳
        票上有註明誰匯款還有附水單，林副總轉述這些需求有
        告訴王振芳，王振芳有告訴他這事情已經交代甲○○處
        理。後來中信房屋的陳副總、現場的林副總有在現場開
        會有提到甲○○匯款的事，安排公司要返還甲○○之事
        ，我有參與開會，我和王振芳有談到報表之事，王振芳
        有提到這是甲○○先付的錢，公司已開會處理。至於詳
        細的事他們不可能告訴我，是否中信向甲○○借錢我不
        清楚，只知道這筆錢要還給甲○○，但真正原因我不清
        楚」等語（見本院96年4月16日準備程序筆錄），亦不
        足以證明兩造間就系爭款項確有消費借貸關係之約定，
        即難為有利於被上訴人之認定。
    2.按民事訴訟如係由原告主張權利者，應先由原告負舉證之
      責，若原告先不能舉證，以證實自己主張之事實為真實，
      則被告就其抗辯事實即令不能舉證，或其所舉證據尚有疵
      累，亦應駁回原告之請求（最高法院17年上字第917號判
      例要旨參照）。查被上訴人就其與上訴人間有消費借貸法
      律關係存在乙節，既無法舉證證明之，揆之上開判例意旨
      ，即應駁回被上訴人依消費借貸關係所為之請求，是被上
      訴人之先位之訴，依借貸之法律關係請求上訴人應給付
      2,000,000 元，及自95年2月24日起至清償日止，按年息
      百分之五計算之利息，為無理由，應予駁回。
  (二)追加之訴(預備之訴)部分：
    1.被上訴人主張其於91年5月10日匯款500,000元係代上訴人
      支付權利移轉金，於同年11月4日復匯款1,500,000元則係
      代上訴人支付渡假村現場之各項費用，且均經當時擔任上
      訴人董事長之王振芳同意，足見被上訴人乃依上訴人之意
      思，以有利之方式，為上訴人管理事務而支出必要費用，
      應構成無因管理等語。上訴人則以被上訴人匯出系爭款項
      ，係因被上訴人任沙巴渡假村總經理，為解決沙巴渡假村
      之急需，而為沙巴渡假村墊款云云。經查：
      (1)按未受委任，並無義務，而為他人管理事務者，其管理
        應依本人明示或可得推知之意思，以有利於本人之方法
        為之，民法第172條定有明文。而無因管理必須管理人
        有為本人管理事務之意思，即以其管理行為所生事實上
        之利益，歸屬於本人之意思，始能成立。惟為他人之意
        思與為自己之意思不妨併存，故為圖自己之利益，若同
        時具有為他人利益之意思，仍不妨成立無因管理。依上
        訴人之代表人陳俊麟於91年6月4日與訴外人和信休閒家
        公司之代表人過錦湘及南中國海公司簽訂系爭協議書第
        8條之約定，上訴人已於91年5月10日匯入沙巴渡假村
        500,000元，且需於91年6月5日匯入沙巴渡假村
        1,400,000元，共計1,900,000元，作為沙巴渡假村現場
        營運週轉金。據證人過錦湘證稱：「（被告訴訟代理人
        問：合約書第8條，丙方已於西元2002年5月10日匯款
        500,000元，這是否為原告匯款的500,000元？）是的」
        、「（問：當時是何人要求將西元2002年5月10日的
        500,000元匯款加入合約中？）是中信房屋的簽約人陳
        俊麟副總，他們說他們已經給付500,000元，所以要加
        註清楚」等語（見原審卷第73頁）；證人陳俊麟則證稱
        ：「甲○○沒有被派駐到那邊去，他是在臺灣指揮，他
        是和信地用公司的受僱人員。中信房屋是獨立的公司法
        人」、「當時的董事長是同意簽立這一份契約」等語（
        見原審卷第89頁正、背面）；證人王振芳證稱：「當時
        甲○○是和信地用公司的受僱人」、「因為甲○○原本
        就是在和信休閒家擔任副總經理。因為中信房屋要來接
        手，解決和信休閒家的問題，所以才找和信休閒家的舊
        人（甲○○）出來」等語（見原審卷第156頁）；證人
        乙○○亦證稱：「（上訴人訴訟代理人問：現場渡假村
        總經理是誰？）沒有總經理」等語（見本院96年4月16
        日準備程序筆錄），參以被上訴人係取得時任上訴人暨
        和信休閒家公司與和信地用公司之董事長王振芳之同意
        後，始於91年5月10日、同年11月4日分別匯款500,000
        元、1,500,000元至沙巴渡假村之帳戶，用以支付權利
        金及現場各項費用，足徵被上訴人當時雖未受上訴人之
        委任，惟其經上訴人董事長王振芳同意，為經營沙巴渡
        假村而先行墊匯系爭款項之行為，依上開說明，堪認兩
        造間已成立無因管理之法律關係。
      (2)上訴人辯稱其董事會既不同意系爭協議書之簽訂，系爭
        協議書即不生效力，上訴人毋庸再依系爭協議書第8條
        之約定匯付1,400,000元，顯見被上訴人於91年11月4日
        匯款1,500,000元並非為被上訴人管理事務云云。惟按
        董事長對外代表公司，關於公司營業上一切事務，有辦
        理之權，此參公司法第208條第3項前段、第6項、第57
        條規定自明。查訴外人王振芳於系爭協議書簽訂時係擔
        任上訴人之董事長，為兩造所不爭執，依上開說明，其
        對於系爭協議書之簽訂即有代表公司辦理之權限，是其
        自得委任陳俊麟代表上訴人簽訂系爭協議書，其雖證稱
        ：「‧‧‧讓中信房屋先去接這個案子，談條件的是他
        們幾個主管去談的，談好後這個案子正式要提給董事會
        核定，董事會那次並沒有核定也沒有說不准，意思偏向
        不准，但是並沒有決定，只是讓當時的財務長去check
        ，這個案子當時是長痛和短痛的問題，如果中信房屋跟
        和信休閒家都不接的話，那就要去跟曾董事長談賠償的
        問題，因為我們中途解約，賠償是短痛的問題。這個案
        子會造成這樣，是因為時間差，因為一個在進行中的案
        子，一邊要維持日常營運要先墊款，一邊要取得董事會
        同意授權，這個案子七月份提出董事會時，當場沒有協
        議通過，結論是由財務單位去復查，看本案是否值不值
        得繼續下去，是否值得繼續投資，這邊一直沒有結論，
        這邊一直在進行」等語（見原審卷第157頁），然王振
        芳於系爭協議書簽訂時既得對外代表上訴人辦理公司營
        業上之一切事務，系爭協議書復未有任何保留條款之約
        定，則上訴人董事會決議之許可與否，並不影響系爭協
        議書之效力，即難逕認被上訴人於91年11月4日匯款
        1,500,000元非為被上訴人管理事務，是上訴人此部分
        所辯，洵無足取。
      (3)按管理事務利於本人，並不違反本人明示或可得推知之
        意思者，管理人為本人支出必要或有益之費用，或負擔
        債務，或受損害時，得請求本人償還其費用及自支出時
        起之利息，或清償其所負擔之債務，或賠償其損害，民
        法第176條第1項定有明文。查被上訴人經當時擔任上訴
        人董事長之王振芳之同意，於91年5月10日匯款500,000
        元代上訴人支付權利移轉金，於同年11月4日復匯款
        1,500,000元代上訴人支付渡假村現場之各項費用，已
        構成無因管理，業如前所述，則被上訴人依上開規定，
        請求上訴人給付2,000,000元，及自95年2月24日起，至
        清償日止，按年息百分之五計算之利息，自屬有據。
    2.本件被上訴人依無因管理之法律關係，請求上訴人返還系
      爭款項，既有理由，即應為其勝訴之判決，其另主張不當
      得利之法律關係部分，已無再予論述之必要，併此敘明。
六、綜上所述，被上訴人先位之訴依消費借貸之法律關係，請求
    上訴人給付2,000,000元，及自95年2月24日起，至清償日止
    ，按年息百分之五計算之利息，為無理由，不應准許。其假
    執行之聲請亦失所附麗，應併予駁回。原審就此為被上訴人
    勝訴之判決，並為假執行之宣告，自有未洽。上訴意旨指摘
    原判決不當，求予廢棄改判，為有理由，爰由本院將原判決
    廢棄，改判如主文第二項所示。惟被上訴人依無因管理之法
    律關係，追加預備之訴請求上訴人如上金額及遲延利息之給
    付，即無不合，應予准許。爰判決如主文第三項所示。
七、本案事證已臻明確，兩造其餘主張、陳述及所提之證據，經
    審酌後認與判決結果不生影響，爰不一一論述，附此敘明。
八、據上論結，本件上訴人之上訴為有理由，被上訴人追加之訴
    亦為有理由，爰依民事訴訟法第449條第1項、第78條，判決
    如主文。
中　　華　　民　　國　　96　　年　　6 　　月　　5 　　日
                    民事第四庭
                        審判長法  官  張劍男
                          　　法  官  彭昭芬
                          　　法  官　陳昆煇
正本係照原本作成。
如不服本判決，應於收受送達後20日內向本院提出上訴書狀，其
未表明上訴理由者，應於提出上訴後20日內向本院補提理由書狀
（均須按他造當事人之人數附繕本）上訴時應提出委任律師或具
有律師資格之人之委任狀；委任有律師資格者，另應附具律師資
格證書及釋明委任人與受任人有民事訴訟法第466條之1第1項但
書或第2項（詳附註）所定關係之釋明文書影本。
中　　華　　民　　國　　96　　年　　6 　　月　　5 　　日
　　　　　　　　　　　　　　　書記官  李佳樺
附註：
民事訴訟法第466條之1（第1項、第2項）：
對於第二審判決上訴，上訴人應委任律師為訴訟代理人。但上訴
人或其他法定代理人具有律師資格者，不在此限。
上訴人之配偶、三親等內之血親、二親等內之姻親，或上訴人為
法人、中央或地方機關時，其所屬專任人員具有律師資格並經法
院認為適當者，亦得為第三審訴訟代理人。
